【裁判字號】    92,訴,526
【裁判日期】    920507
【裁判案由】    強盜
【裁判全文】
臺灣板橋地方法院刑事判決                          九十二年度訴字第五二六號
    公  訴  人  臺灣板橋地方法院檢察署檢察官
    被      告  丁○○
                乙○○
    共      同  本院公設辯護人  甲○○
    指定辯護人
右列被告等因搶奪案件，經檢察官提起公訴（九十二年度偵字第二一四號），本院判
決如左：
    主  文
丁○○共同意圖為自己不法之所有，而搶奪他人之動產，累犯，處有期徒刑拾月。扣
案之手套壹雙沒收。
乙○○共同意圖為自己不法之所有，而搶奪他人之動產，處有期徒刑捌月。
    事  實
一、丁○○前因違反毒品危害防制條例案件，經本院於民國九十年六月二十九日以九
    十年度訴字第四０三號判處有期徒刑六月，如易科罰金以銀元三百元折算一日確
    定，嗣於九十一年五月十五日易科罰金執行完畢，猶不知悔改，與友人乙○○二
    人，共同基於意圖為自己不法所有之犯意聯絡，於九十一年十二月十日晚八時三
    十五分許（起訴書誤載為八時二十五分許），由乙○○騎乘丁○○向不知情友人
    陳美蓉所借用之車號：ＲＩＴ－八０七號輕機車，搭載丁○○，至臺北縣板橋市
    ○○路○段三巷八號（起訴書誤載為板橋市○○路○段八號）前，見丙○○○一
    人獨行，有機可乘，遂由丁○○先下車將其所有之黑色手套一雙分別套住該機車
    車牌左右兩邊，以遮掩車牌，避免遭發現追查，隨即由丁○○前往下手搶奪丙○○○背於肩上之皮包一只（內含存摺四本、金融卡三張及現金新臺幣三千七百元
    ），乙○○則騎乘該機車在旁把風並等候接應。後丙○○○遭搶後，極力反抗，
    丁○○遂與之發生拉扯，並腳踢手推丙○○○，丙○○○因而被推倒跌落在地，
    嗣該皮包背帶因拉扯斷裂，該皮包遂由丁○○搶奪到手。惟丁○○、乙○○二人
    搶奪前開皮包得手欲騎乘機車逃逸之際，隨即經現場圍捕之民眾在板橋市○○路
    ○段十四號前逮捕制伏，並報警處理，經警於同日晚八時四十分許，趕往上址而
    當場查獲，並扣得前開丁○○所有之手套一雙。
二、案經臺北縣政府警察局板橋分局報請臺灣板橋地方法院檢察署檢察官偵查起訴。
    理  由
一、訊據被告丁○○、乙○○二人對於右揭時地由被告丁○○下手搶奪被害人丙○○○之皮包，並由被告乙○○騎乘機車在旁把風接應乙節，固坦承不諱，惟矢口否
    認有何搶奪既遂犯行，均辯稱：被害人皮包並未搶到手即遭查獲云云。惟查右揭
    犯罪事實，業據被害人丙○○○於警訊及本院審理時指訴綦詳，並有臺北縣政府
    警察局贓物認領保管單一紙、現場及贓證物照片十五幀、存摺影本四紙、金融卡
    影本三紙附卷足稽。次查被告乙○○於警訊時已供稱：「（問：當時你與丁○○
    有無搶到皮包？）我有看見丁○○得手‧‧‧」等語（參見偵查卷第十一頁），
    核與被害人丙○○○於警訊時指述：「‧‧‧後來因我皮包的帶子因為拉扯而斷
    裂，遂被嫌犯搶走，因為鄰居有聽到我的呼叫聲，而衝出來十幾人將嫌犯制伏在
    地上‧‧‧」之情節相符（參見偵查卷第十三頁），且嗣後被害人丙○○○於本
    院審理時復堅指稱：「‧‧‧丁○○後來搶不過我，用腳大力踢我一下，也有用
    手推我，於是我就跌倒了，之後皮包的帶子就斷了，當時我還抓著皮包，被告於
    是拖行了我一小段距離，之後皮包就讓被告丁○○拿走了，於是路人就圍上來，
    丁○○才把皮包丟掉，‧‧‧」（參見本院九十二年三月十二日審判筆錄第三頁
    ）、「乙○○當時距我被搶的地點有一段距離，他當時在車上把風接應，並沒有
    下手行搶，我的皮包確實有斷掉，丁○○因為搶不過去所以才推我、踢我，丁○○推我、踢我時，我們還在拉扯皮包，後來我倒地之後，皮包就斷了，丁○○就
    將皮包拿走，‧‧‧」等情（參見本院九十二年四月二十三日審判筆錄第三頁）
    ，觀諸被害人丙○○○與被告丁○○、乙○○二人素不相識，既無宿怨，亦無仇
    隙，應無涉詞誣攀之虞，堪認被害人丙○○○前開指訴應可憑信，是被告二人辯
    稱搶奪之皮包尚未得手云云，顯係事後臨訟飾卸之詞，不足採信。本件事證明確
    ，被告二人犯行堪以認定，應予依法論科。
二、核被告丁○○、乙○○二人所為，均係犯刑法第三百二十五條第一項之搶奪罪。
    公訴人雖認被告二人係犯同法第三百二十八條第一項之強盜罪，惟查本件被害人
    丙○○○於上述時地遭搶時，已與被告丁○○當場相互拉扯並反抗，尚未達不能
    抗拒之程度，與強盜罪之構成要件尚屬有間，自難以強盜罪相繩，惟起訴書所載
    之犯罪事實既已敘及被告丁○○下手搶取被害人丙○○○皮包之犯行，其與搶奪
    罪之基本社會事實相同，起訴法條應予變更，附此敘明。被告二人就前開犯行有
    犯意聯絡及行為分擔，均為共同正犯。被告丁○○前因違反毒品危害防制條例案
    件，經本院於九十年六月二十九日判處有期徒刑六月，如易科罰金以銀元三百元
    折算一日確定，並於九十一年五月十五日易科罰金執行完畢，有臺灣高等法院被
    告全國前案紀錄表一份在卷可憑，其於有期徒刑執行完畢後五年內，再犯本刑為
    有期徒刑以上之本罪，為累犯，應依刑法第四十七條之規定加重其刑。爰審酌被
    告二人年輕力壯，不思上進，竟因一時缺錢花用，即萌生歹念，騎乘機車下手行
    搶，危害社會治安甚鉅，犯後雖有悔意，惟僅承認部分犯行等一切情狀，分別量
    處如主文所示之刑，以示懲儆。至扣案之手套一雙，係被告丁○○所有並供其犯
    罪所用之物，業據其供明在卷，爰併依刑法第三十八條第一項第二款之規定宣告
    沒收。
據上論斷，應依刑事訴訟法第二百九十九條第一項前段、第三百條，刑法第二十八條
、第三百二十五條第一項、第四十七條，判決如主文。
本案經檢察官楊仲農到庭執行職務。
中      華      民      國        九  十  二    年    五    月    七    日
                                  臺灣板橋地方法院刑事第一庭
                                      法      官  高  奕  驤
右正本證明與原本無異。
如不服本判決，應於判決送達後十日內向本院提出上訴狀 (應附繕本) ，上訴於
臺灣高等法院。
                                      書  記  官  廖  舜  宜
中      華      民      國        九  十  二    年    五    月    七    日
附錄本案論罪科刑法條全文：
刑法第三百二十五條
意圖為自己或第三人不法之所有，而搶奪他人之動產者，處六月以上五年以下有期徒
刑。
因而致人於死者，處無期徒刑或七年以上有期徒刑，致重傷者，處三年以上十年以下
有期徒刑。
第一項之未遂犯罰之。


司法院資訊處製作；財團法人民間司法改革基金會備份。
